臺北高等行政法院判決
　　　　　　　　　　　　　　　　　　 94年度簡字第00388號
原　　　告　甲○○
被　　　告　臺北縣政府稅捐稽徵處
代　表　人　乙○○處長）住同.
上列當事人間因地價稅事件，原告不服臺北縣政府中華民國94年
3月24日北府訴決字第0940087039號訴願決定，提起行政訴訟。
本院判決如下：
    主  文
訴願決定及原處分均撤銷。
原告其餘之訴駁回。
訴訟費用由被告負擔。
    事  實
一、事實概要：
    原告前依據稅捐稽徵法第17條及第28條規定，向被告申請其
    所有坐落臺北縣鶯歌鎮○○段圳子頭坑小段163之3地號等38
    筆土地，應予更正87年度至93年度各年度地價稅各為新臺幣
    （以下同）1,061元，再各扣減163地號之地價稅1,000元，
    並應計息退還自34年度起至93年度期間各年度超收之稅額。
    經被告機關以93年1月20日北稅法字第0930117809號函復原
    告略以：「臺端請求更正及退還92年以前地價稅稅額並加計
    利息案，臺端已提起行政救濟並經臺北高等行政法院作成93
    年度簡字第391號判決，且臺端不服該判決亦於93年7月13日
    上訴最高行政法院在案，本案俟行政救濟確定時再依規定辦
    理。」原告不服，提起訴願，經臺北縣政府以該號函性質上
    為觀念通知，並非行政處分，而為訴願不受理之決定，原告
    就該訴願決定猶表不服，遂提起本件行政訴訟。
二、兩造聲明：
　　(一)原告聲明求為判決：1.訴願決定及原處分均撤銷。
                        2.請求判命被告機關作成更正87年度
                          年度之地價稅各為1,061元，再各
                          扣減163地號之地價稅1,000元；併
                          作成加計按年息百分之五計算之利
                          息，退還自34年度起至93年度期間
                          ，各年度超收之稅額計60,392元之
                          行政處分。
                        3.訴訟費用由被告負擔。
　　(二)被告聲明求為判決：1.駁回原告之訴。
                        2.訴訟費用由原告負擔。
三、兩造之爭點：被告機關對於原告申請更正及退還稅款案，以
                93年1月20日北稅法字第0930117809號函復俟
                行政救濟確定時再依規定辦理等語，是否適法
                ？
　　(一)原告主張之理由：
      1.新案與他案訴訟標的不同，原告爰依據稅捐稽徵法第17
        條及第28條規定（因發現適用法令及計算錯誤），向被
        告申請更正及退還上揭年度之地價稅額，詎被告並未依
        法處理，並無就原告申請內容予以實體處理，已屬違法
        。
      2.被告未於期限內作出復查決定，其原處分自動失效。
      3.已核准91年地價稅應為1,061元；163地號應予免稅；34
        年度至93年度各年度地價稅均有重複課徵，應按日加計
        利息退還。
　(二)被告主張之理由：
      1.按「本法所稱行政處分，係指行政機關就公法上具體事
        件所為之決定或其他公權力措施而對外直接發生法律效
        果之單方行政行為。」「訴願事件有左列各款情形之一
        者，應為不受理之決定：……八、對於非行政處分或其
        他依法不屬訴願救濟範圍內之事項提起訴願者。」分別
        為行政程序法第92條第1項及訴願法第77條第8款所規定
        。次按「提起訴願，係對官署之行政處分，請求救濟之
        程序，必以有行政處分之存在為其前提。而所謂行政處
        分，係指官署本於行政職權，就特定事件，對人民所為
        足以發生法律上具體效果之處分而言。若非屬行政處分
        ，自不得對之，依行政訟爭程序，請求救濟。」、「官
        署所為單純的事實敘述或理由說明，並非對人民之請求
        有所准駁，既不因該項敘述或說明而生法律上之效果，
        非訴願法上之行政處分，人民對之提起訴願，自非法之
        所許。」分別為行政法院53年判字第230號判例及最高
        行政法院62年度裁字第41號判例所揭示。
      2.經查原告不服被告機關93年1月20日北稅法字第0930117
        809號函之通知，該函內容係告知原告其所申請加計利
        息退還民國34年起至今之地價稅案，業經原告另案提起
        行政救濟在案，即鈞院93年度簡字第391號判決，被告
        機關俟行政救濟確定後再依相關規定辦理。該號函性質
        上僅係觀念通知，並未對外直接產生任何法律效果，非
        為准駁之行政處分，是原告遽對此項通知提起訴願，揆
        諸前揭規定，自屬於法不合，原告之訴應屬不合法。
      3.原告所提上揭行政救濟案，經鈞院作成93年度簡字第391
        號判決後，原告不服提起上訴，業據最高行政法院於94
        年10月27日裁定駁回上訴而告確定。
    理  由
一、本件被告代表人原為郭豐鈐，訴訟中變更為乙○○，業據被
    告新任代表人提出承受訴訟狀聲明承受訴訟，核無不合，應
    予准許。
二、按「納稅義務人如發現繳納通知文書有記載、計算錯誤或重
    複時，於規定繳納期間內，得要求稅捐稽徵機關，查對更正
    。」、「納稅義務人對於因適用法令錯誤或計算錯誤溢繳之
    稅款，得自繳納之日起五年內提出具體證明，申請退還；逾
    期未申請者，不得再行申請。」分別為稅捐稽徵法第17條及
    第28條規定甚明。
三、次按行政機關行使公權力，就特定具體之公法事件所為對外
    發生法律上效果之單方行政行為，皆屬行政處分，不因其用
    語、形式以及是否有後續行為或記載不得聲明不服之文字而
    有異，司法院釋字第423號解釋在案。本件原告依據首揭稅
    捐稽徵法第17條及第28條規定，就系爭土地向被告申請更正
    87年度至93年度各年度地價稅各為1,061元，再各扣減163地
    號之地價稅1,000元，並應計息退還自34年度起至93年度期
    間各年度超收之稅額，經被告機關以93年1月20日北稅法字
    第0930117809號函復原告略以：「臺端請求更正及退還92年
    以前地價稅稅額並加計利息案，臺端已提起行政救濟並經臺
    北高等行政法院作成93年度簡字第391號判決，且臺端不服
    該判決亦於93年7月13日上訴最高行政法院在案，本案俟行
    政救濟確定時再依規定辦理。」，被告對於原告依法之申請
    案，為上揭函覆，雖未就實體為處理，惟實質上亦已發生否
    准之效果，且已對外發生效力，無異就具體事件為准駁之表
    示，揆諸上開司法院解釋，被告上揭函覆已具行政處分之性
    質。被告主張該函覆僅為觀念通知，非行政處分，容有誤解
    。
四、查本院93年度簡字第391號判決，係針對被告按一般用地稅
    率，分別核定系爭坐落鶯歌鎮○○段圳子頭坑小段153之10
    等4筆地號土地，88及91年度地價稅各為4,508元及4,819元
    ，原告不服而提起之爭訟；該訴訟之標的乃系爭土地88及91
    年度地價稅核定處分；並未就原告主張依據稅捐稽徵法第17
    條及第28條規定，向被告申請更正及退還稅額之請求為實體
    之審理，此有該判決附本院卷內可稽；是原告另行依據稅捐
    稽徵法第17條及第28條規定，向被告申請更正及退還稅額，
    與本院93年度簡字第391號事件所為請求，並非同一事件，
    被告自應就其申請內容予以實體處理，詎被告以93年1 月20
    日北稅法字第0930117809號函，自程序上函復原告，俟另案
    行政救濟確定時再依規定辦理，依前揭說明，即有未合。訴
    願決定以被告上開函覆，並非行政處分為由，自程序上為不
    受理決定，亦有違誤。原告執此指摘為有理由，自應由本院
    撤銷訴願決定及原處分，另由被告就原告之申請案，予以實
    體審究，以資適法。而本件既應另由被告就原告之申請案重
    為處理，則原告請求判命被告機關作成更正87年度年度之地
    價稅各為1,061元，再各扣減163地號之地價稅1,000元；併
    作成加計按年息百分之五計算之利息，退還自34年度起至93
    年度期間，各年度超收之稅額計60,392元之行政處分部份，
    本院無法逕為准許，原告此部分之請求，為無理由，應予駁
    回。又本件係適用簡易訴訟程序，爰不經言詞辯論逕為判決
    。
據上論結，本件原告之訴一部為有理由，一部為無理由，爰依行
政訴訟法第233條第1項、第104條、民事訴訟法第79條但書，判
決如主文。
中　　華　　民　　國　　94　　年　　12　　月　　16　　日
                    第六庭法　官　許瑞助
上為正本係照原本作成。
本件以訴訟事件所涉及之法律見解具有原則性者為限，始得於本
判決送達後20日內向本院提出上訴狀並表明上訴理由，如已於本
判決宣示後送達前提起上訴者，應於判決送達後20日內補具上訴
理由（均按他造人數附繕本），且經最高行政法院許可後方得上
訴。
中　　華　　民　　國　　94　　年　　12　　月　　16　　日
                          書記官  吳芳靜
